臺灣高等法院刑事判決
109年度上訴字第4257號
上  訴  人  
即  被  告  簡嘉宏


上列上訴人因違反廢棄物清理法案件，不服臺灣桃園地方法院10
9年度審訴字第1325號，中華民國109年9月23日第一審判決（起
訴案號：臺灣桃園地方檢察署108年度偵字第22972號），提起上
訴，本院判決如下：
    主  文
上訴駁回。
    事  實
一、簡嘉宏明知未依廢棄物清理法第41條第1項規定，向主管機
    關申請並領有廢棄物清除許可文件，不得從事廢棄物之清除
    業務，詎其未領有廢棄物清除許可文件，竟基於違反規定清
    除廢棄物之犯意，於民國108年6月9日下午4時56分許前某時
    ，同意以新臺幣（下同）1萬元為代價，接受不知情之羅一
    翔委託，代為清除廢木材及生活垃圾等一般廢棄物，並於接
    受委託後，於不詳時間，駕駛車牌號碼000-0000號自用小貨
    車，自臺灣地區某不詳處所，將羅一翔所交付之木材及生活
    垃圾等一般廢棄物載離後，再駕駛前開自用小貨車，於附表
    所示之時間，將上開一般廢棄物載運至附表所示之地點棄置
    ，而從事廢棄物之清除業務。嗣警接獲民眾報案後，經調閱
    監視器錄影畫面，進而循線查獲。
二、案經桃園市政府警察局龍潭分局報請臺灣桃園地方檢察署偵
    查起訴。
    理  由
壹、程序部分：
    按現行刑事訴訟制度有關傳聞法則之立法，旨在確保訴訟當
    事人之反對詰問權，而被告反對詰問權之行使，乃為落實其
    訴訟上之防禦，則被告於審判中就待證之犯罪事實本於自由
    意志而為不利於己之自白，且該自白經調查復與事實相符者
    ，因被告對犯罪事實既不再爭執，顯無為訴訟上防禦之意，
    則反對詰問權之行使已失其意義，要無以傳聞法則規範之必
    要。刑事訴訟法第273條之2規定行簡式審判程序案件，因被
    告對被訴事實為有罪陳述，無傳聞法則與交互詰問規定之適
    用，即本於同一旨趣（最高法院97年度台上字第3775號判決
    意旨參照）。次按被告於第二審經合法傳喚無正當之理由不
    到庭者，得不待其陳述，逕行判決，刑事訴訟法第371 條定
    有明文，此係因被告已於第一審程序到庭陳述，並針對事實
    及法律為辯論，應認已相當程度保障被告到庭行使訴訟權，
    如被告於第二審經合法傳喚無正當之理由不到庭，為避免訴
    訟程序延宕，期能符合訴訟經濟之要求，並兼顧被告訴訟權
    之保障，除被告於上訴書狀內已為與第一審不同之陳述外，
    應解為被告係放棄在第二審程序中為與第一審相異之主張，
    而默示同意於第二審程序中，逕引用其在第一審所為相同之
    事實及法律主張。從而，針對被告以外之人於審判外之陳述
    ，倘被告於第一審程序中已依刑事訴訟法第159條之5規定，
    為同意或經認定為默示同意作為證據，嗣被告於第二審經合
    法傳喚不到庭，並經法院依法逕行判決，揆諸前揭說明，自
    應認被告於第二審程序中，就前開審判外之陳述，仍採取與
    第一審相同之同意或默示同意。查本件上訴人即被告簡嘉宏
    （下稱被告）於原審就被訴事實為有罪之陳述，原審因而裁
    定行簡式審判程序，且被告於上訴狀中亦僅稱其已將丟棄之
    垃圾分類，能否判輕一點及家中尚有2小孩需扶養云云，並
    不爭執證據能力。又本判決下列認定事實所引用之本院作為
    得心證依據之被告以外之人於審判外陳述，經本院審理時逐
    項提示，檢察官均不爭執證據能力，且未於言詞辯論終結前
    聲明異議，視為同意作為證據，本院審酌各項證據作成時之
    狀況，尚無違法取得證據及證明力明顯過低等瑕疵，且與本
    案待證事實間具有相當關聯，作為證據充足全案事實之認定
    ，應屬適當，依刑事訴訟法第159條之5第1項規定，均有證
    據能力。另本判決下列認定事實所引用之其餘證據，均經依
    法踐行調查證據程序，亦無違法取得、不得作為證據之情形
    或顯有不可信之情況，且均與本案具關連性，認以之作為證
    據應屬適當，故揆諸上開規定，認上揭證據資料均有證據能
    力。
貳、實體部分：
一、本案認定犯罪事實所憑之證據及理由：
    被告於本院經合法傳喚，無正當之理由不到庭，惟據其於警
    詢、偵查、原審坦承不諱，核與證人即桃園市政府環保局稽
    查科稽查員林榮庭於警詢之陳述情節相符，並有桃園市政府
    環境保護局108年6月24日稽查編號稽108-H10357號環境稽查
    工作紀錄表（含現場勘察照片）、桃園市政府環境保護局10
    8年6月24日稽查編號稽108-H10358號環境稽查工作紀錄表（
    含監視器錄影畫面翻拍照片、現場勘察照片）、桃園市政府
    環境保護局108年6月28日稽查編號稽108-H10661號環境稽查
    工作紀錄表（含勘察照片）、桃園市政府環境保護局108年6
    月27日稽查編號稽108-H10565號環境稽查工作紀錄表（含勘
    察照片）、監視器錄影畫面翻拍照片、桃園市政府環境保護
    局109年2月21日桃環稽字第1090012707號函暨檢附之桃園市
    政府環境保護局109年1月14日稽查編號稽109-H00875號環境
    稽查工作紀錄表（含現場勘察照片），監視器錄影光碟、被
    告庭呈之隨身碟附卷可佐，足認被告前揭任意性自白核與事
    實相符，可以採信。綜上所述，本案事證明確，被告犯行洵
    堪認定，應依法論科。
二、論罪：
（一）按依行政院環境保護署訂定之「一般廢棄物回收清除處理
      辦法」第2條規定，所謂「貯存」，指一般廢棄物於回收
      、清除、處理前，丟置於特定地點或貯存容器、設施內之
      行為；「清除」則指①收集、清運：指以人力、清運機具
      將一般廢棄物自產生源運輸至處理場（廠）之行為，②轉
      運：指以清運機具將一般廢棄物自產生源運輸至轉運設施
      或自轉運設施運輸至中間處理或最終處置設施之行為；所
      謂「處理」包含：①中間處理：指一般廢棄物在最終處置
      或再利用前，以物理、化學、生物、熱處理、堆肥或其他
      處理方法，變更其物理、化學、生物特性或成分，達成分
      離、中和、減量、減積、去毒、無害化或安定之行為；②
      最終處置：指將一般廢棄物以安定掩埋、衛生掩埋、封閉
      掩埋或海洋棄置之行為；③再利用：指將一般廢棄物經物
      理、化學或生物等程序後做為材料、燃料、肥料、飼料、
      填料、土壤改良或其他經中央主管機關會商中央目的事業
      主管機關認定之用途行為；④能源回收：指一般廢棄物具
      有生質能、直接利用或經處理產生能源特性，供進行再生
      能源利用之行為。是依上開說明，被告駕駛自用小貨車將
      羅一翔所交付之一般廢棄物載離後，運送至附表所示之地
      點棄置，其所為自屬一般廢棄物之清除行為。
（二）核被告所為，係犯廢棄物清理法第46條第4款未依廢棄物
      清理法規定領有廢棄物清除許可文件，從事廢棄物清除罪
      。公訴意旨認被告所為亦該當同款之處理廢棄物行為，惟
      被告將一般廢棄物載運棄置於附表所示之地點後，旋即駛
      離，並未加以掩埋，有現場勘察照片在卷可考（見偵字卷
      第35至37頁），揆諸前揭說明，被告所為自未該當「處理
      」一般廢棄物之行為，公訴意旨認被告本案亦涉犯廢棄物
      清理法第46條第4款之未領有廢棄物處理許可文件而從事
      廢棄物「處理」罪嫌，尚有未合，惟此部分與前開認定之
      非法清除廢棄物罪係規定在同一條款，為同款事由之增、
      減，仍實質上一罪，無庸變更起訴法條。
（三）按刑事法若干犯罪行為態樣，本質上原具有反覆、延續實
      行之特徵，立法時既予特別歸類，定為犯罪構成要件之行
      為要素，則行為人基於概括犯意，在密切接近之一定時、
      地持續實行之複次行為，倘依社會通念，於客觀上認為符
      合一個反覆、延續性之行為概念者，於刑法評價上，即應
      僅成立一罪。學理上所稱之「集合犯」之職業性、營業性
      或收集性等具有重複特質之犯罪均屬之，而廢棄物清理法
      第46條第4款之罪，係以未依同法第41條第1項規定領得廢
      棄物清除、處理許可文件之人，作為犯罪主體，依同法第
      41條第1項前段以觀，乃謂從事廢棄物清除、處理業務者
      ，應申請核發許可文件。是本罪之成立，本質上即具有反
      覆性及延時性，倘行為人基於概括之犯意，在密切接近之
      一定時間及空間內，反覆從事廢棄物之清除、處理，無非
      執行業務所當然，於行為概念上，應認屬集合犯，而為包
      括一罪，無連續犯或併合論罪可言（最高法院95年度台上
      字第1079號、95年度台上字第2630號判決意旨參照）。查
      被告先將一般廢棄物自產生源載離後，再於附表所示之時
      間，載運至附表所示之地點棄置，其所為本即具有反覆實
      施之性質，揆諸前開判決要旨，自係屬於上開「集合犯」
      之概念，而僅構成單一之犯罪。
（四）按刑法第59條之酌量減輕其刑，於犯罪之情狀，在客觀上
      足以引起一般同情，認為即予宣告法定低度刑期，猶嫌過
      重者，有其適用（最高法院51年度台上字第899號判例參
      照）。查廢棄物清理法第46條第4款未依廢棄物清理法規
      定領有廢棄物清除許可文件，從事廢棄物清除罪，法定刑
      為「處1年以上5年以下有期徒刑」，刑責極為嚴峻，本院
      審酌被告本件犯行，雖妨害環境保護主管機關對於廢棄物
      之監督管理，惟參酌被告運輸棄置而清除一般廢棄物之頻
      率及數量，事發後積極將其傾倒棄置之一般廢棄物清理完
      畢，有桃園市政府環境保護局109年2月21日桃環稽字第10
      90012707號函暨檢附環境稽查工作紀錄表、原審辦理刑事
      案件電話查詢紀錄表在卷可考（見偵卷第89至95頁，原審
      卷第49頁），再參酌被告犯後迭於警詢、偵查、原審坦承
      犯行，堪信具有悔意，如遽論科以此重典，不免過苛，故
      被告上開犯罪情狀在客觀上足以引起一般同情，堪以憫恕
      ，認縱使科以法定最低刑度，猶嫌過重，爰依刑法第59條
      規定酌減其刑。
三、上訴駁回：
    原審審理結果，認被告如事實欄所犯罪證明確，而適用廢棄
    物清理法第46條第4款、刑法第59條規定並審酌被告未依規
    定取得廢棄物清除許可文件，而從事一般廢棄物清除業務，
    已妨害環境保護主管機關對於廢棄物之監督管理，且影響環
    境衛生，危害國民身心健康，兼衡以被告清除一般廢棄物之
    數量、頻率及犯罪後始終坦承犯行並積極清理一般廢棄物之
    態度，復斟酌被告之生活及經濟狀況、素行、年紀及智識程
    度等一切情狀，認被告犯廢棄物清理法第46條第4款之非法
    清除廢棄物罪，處有期徒刑6月，並諭知易科罰金之折算標
    準；被告於原審供稱羅一翔以1萬元為報酬委託其處理上開
    一般廢棄物，其有收下該1萬元等語明確，是被告因本案犯
    罪而取得之報酬1萬元，為犯罪所得，且未扣案，爰依刑法
    第38條之1第1項前段規定諭知沒收，並於全部或一部不能沒
    收或不宜執行沒收時，依同條第3項之規定追徵其價額，核
    無認定事實錯誤、量刑瑕疵或違背法令之情形，其結論尚無
    不合。茲原判決已詳予審酌刑法第57條各款及前揭所列情狀
    ，予以綜合考量，在法定刑度範圍內，就被告犯行量處有期
    徒刑6月，並諭知易科罰金之折算標準，已屬從輕，核屬原
    審量刑職權之適法行使，並無違反罪刑相當及比例原則。被
    告上訴意旨請求從輕量刑云云，為無理由，應予駁回。
四、被告於109年12月1日由同居人即其母親黃春梅蓋章收受本案
    109年12月24日審判程序傳票，有本院送達證書可參（見本
    院卷第35頁），其經合法傳喚，無正當之理由不到庭，爰不
    待其陳述，逕行判決。
據上論斷，應依刑事訴訟法第371條、第368條，判決如主文。
本案經檢察官曾忠己到庭執行職務。
中　　華　　民　　國　　109 　年　　12　　月　　30　　日
                  刑事第十七庭審判長法　官　鄭水銓
                              　　  法　官　黃雅芬
                              　    法　官　沈君玲
以上正本證明與原本無異。
如不服本判決，應於收受送達後20日內向本院提出上訴書狀，其
未敘述上訴之理由者並得於提起上訴後20日內向本院補提理由書
（均須按他造當事人之人數附繕本）「切勿逕送上級法院」。
                                    書記官　彭于瑛
中　　華　　民　　國　　109 　年　　12　　月　　30　　日
附錄：本案論罪科刑法條全文
廢棄物清理法第46條
有下列情形之一者，處1 年以上5 年以下有期徒刑，得併科新臺
幣1 千5 百萬元以下罰金：
一、任意棄置有害事業廢棄物。
二、事業負責人或相關人員未依本法規定之方式貯存、清除、處
    理或再利用廢棄物，致污染環境。
三、未經主管機關許可，提供土地回填、堆置廢棄物。
四、未依第四十一條第一項規定領有廢棄物清除、處理許可文件
    ，從事廢棄物貯存、清除、處理，或未依廢棄物清除、處理
    許可文件內容貯存、清除、處理廢棄物。
五、執行機關之人員委託未取得許可文件之業者，清除、處理一
    般廢棄物者；或明知受託人非法清除、處理而仍委託。
六、公民營廢棄物處理機構負責人或相關人員、或執行機關之人
    員未處理廢棄物，開具虛偽證明。 
　　
附表： 
編號     時           間        地                點  一 108年6月9日下午4時56分許 桃園市○○區○○路000巷000號前  二 108年6月9日下午5時6分許 桃園市龍潭區粗坑路往佛陀世界轉彎處